ACORDAO-COMPLETO-2512627

ACÓRDÃO 18150/2021 ATA 37/2021 - SEGUNDA CÂMARA

VISTOS, relatados e discutidos estes autos de tomada de contas especial instaurada pela Empresa Brasileira de Correios e Telégrafos (ECT) em desfavor de Lucélia da Silva Araújo, gerente da agência dos Correios de Goianésia do Pará/PA, em razão de prejuízo causado por fraude/desvio ocorrido no âmbito da entidade,
ACORDAM os Ministros do Tribunal de Contas da União, reunidos em Sessão da Segunda Câmara, ante as razões expostas pelo Relator, em:
9.1. com fundamento nos arts. 1º, inciso I, 16, inciso III, alínea "d", e 19, da Lei 8.443/1992, julgar irregulares as contas de Lucélia da Silva Araújo e condená-la ao pagamento do débito discriminado a seguir, atualizado monetariamente e acrescido dos juros de mora devidos, calculado desde a data de ocorrência indicada até sua efetiva quitação, na forma da legislação vigente, fixando o prazo de 15 (quinze) dias, a contar do recebimento da notificação, para que seja comprovado, perante este Tribunal, o recolhimento da quantia aos cofres da Empresa Brasileira de Correios e Telégrafos, nos termos do art. 23, inciso III, alínea "a", da referida Lei, c/c o art. 214, inciso III, alínea "a", do Regimento Interno do TCU:
	VALOR ORIGINAL (R$) 
	DATA DA OCORRÊNCIA

	158.048,17
	24/2/2016

9.2. com fundamento no art. 57 da Lei 8.443/1992, aplicar a Lucélia da Silva Araújo multa no valor de R$ 20.000,00 (vinte mil reais) , atualizado monetariamente desde a data do presente acórdão até a do efetivo recolhimento, se for pago após o vencimento, na forma da legislação vigente, fixando o prazo de 15 (quinze) dias, a contar do recebimento da notificação, para que seja comprovado, perante este Tribunal, o recolhimento da quantia ao Tesouro Nacional, nos termos do art. 23, inciso III, alínea "a", da referida Lei, c/c o art. 214, inciso III, alínea "a", do Regimento Interno do TCU;
9.3. com fundamento no art. 26 da Lei 8.443/1992 c/c o art. 217 do Regimento Interno do TCU, autorizar o pagamento da importância devida em até 36 (trinta e seis) parcelas mensais e consecutivas, fixando o prazo de 15 (quinze) dias, a contar do recebimento da notificação, para que seja comprovado, perante este Tribunal, o recolhimento da primeira parcela, e de 30 (trinta) dias, a contar da parcela anterior, para que seja comprovado o recolhimento das demais parcelas, devendo incidir sobre cada valor mensal os devidos acréscimos legais, na forma prevista na legislação vigente, além de alertar que a falta de comprovação do recolhimento de qualquer parcela importará no vencimento antecipado do saldo devedor, nos termos do art. 217 do Regimento Interno do TCU;
9.4. com fundamento no art. 28 da Lei 8.443/1992, autorizar, desde logo, a cobrança judicial das dívidas, caso não atendida a notificação;
9.5. com fundamento no art. 16, § 3º, da Lei 8.443/1992, c/c art. 209, § 7º, do Regimento Interno do TCU, remeter cópia deste acórdão à Procuradoria da República no Pará, para adoção das medidas que entender cabíveis;
9.6. dar ciência deste acórdão à Empresa Brasileira de Correios e Telégrafos (ECT) e à responsável.

Tomada de contas especial instaurada pela Empresa Brasileira de Correios e Telégrafos (ECT) em razão de prejuízo causado por fraude/desvio ocorrido no âmbito da entidade por ex-empregada da entidade.

Segunda Câmara

Empresa Brasileira de Correios e Telégrafos (ECT).

3. Responsável: Lucélia da Silva Araújo (XXX.958.482-XX).

13.1. Ministros presentes: Augusto Nardes (na Presidência), Aroldo Cedraz, Raimundo Carreiro e Bruno Dantas (Relator).
13.2. Ministros-Substitutos presentes: Marcos Bemquerer Costa e André Luís de Carvalho.

BRUNO DANTAS

Por registrar as principais ocorrências no processo até o momento, resumindo os fundamentos das peças acostadas aos autos, adoto como relatório, com os ajustes necessários, a instrução da secretaria responsável pela análise do processo (peça 27) , que contou com a anuência do corpo diretivo da unidade (peças 28 e 29) e do Ministério Público junto ao TCU (peça 30) :
"INTRODUÇÃO
1. Cuidam os autos de tomada de contas especial instaurada pelos Correios, em desfavor de Lucélia da Silva Araújo (XXX.775.428-XX) , então Gerente da Agência de Correios de Goianésia do Pará/PA, em razão de prejuízo causado por fraude/desvio ocorrido no âmbito da Empresa Brasileira de Correios e Telégrafos (ECT) , no valor de R$ 158.048,17.
HISTÓRICO
2. O processo originou-se do Processo Administrativo NUP 53128.000185/2016-58, por meio do qual foi apurado prejuízo aos Correios, resultante da falta de numerário no cofre da Agência de Correios (AC) de Goianésia do Pará/PA, constatada em 23/2/2016 (peça 6, p. 10-14) .
3. Primeiramente, cabe trazer as ocorrências que motivaram as investigações preliminares na Agência de Correios daquela cidade, que ensejaram o dito Processo Administrativo, conforme descrito no Relatório de TCE (peça 7, p. 27-28) :
' (¿) 
4. No dia 29/12/2015, a Gerente e Encarregada de Tesouraria da Agência de Correios de Goianésia do Pará/PA, Lucélia da Silva Araújo, matrícula 8.454.991-2, registrou no Sistema de Automação da Rede de Agências - SARA o recolhimento para o Banco do Brasil no valor de R$ 339.500,00 (¿) . Tal recolhimento se processou por meio da remessa de número 168115533.
5. No dia 30/12/2015 foi realizada a passagem da Agência para o empregado Josivaldo Ribeiro Viana, matrícula 8.455.374-0. A transferência da Agência se deu em virtude de férias da gerente titular, Lucélia da Silva Araújo, cuja fruição ocorreu no período de 04/01 a 24/01/2016. Naquela data, foi conferido o numerário físico existente na Agência, sendo apurado o valor de R$ 27.749,98 (¿) , compatível com o registrado no Sistema de Automação da Rede de Agências - SARA.
6. Após informação recebida do banco parceiro acerca da falta do valor de R$ 158.900,00 (¿) constatada na remessa de número 168115533, a Central de Operações Financeiras - CEOFI-BH acionou a AC Goianésia do Pará para manifestação quanto à falta, emitindo sua concordância ou discordância sobre a divergência mencionada pelo banco. Em resposta às cobranças feitas pela CEOFI-BH, o gerente substituto da AC Goianésia do Pará, Josivaldo Ribeiro Viana, informou que o recolhimento havia sido feito pela gerente titular e que, em contato com a mesma, essa contestou a falta de numerário no malote.
7. Ao retornar das férias em 25/01/2016, a gerente titular da Agência solicitou junto ao órgão do Banco do Brasil, CSO-SERET-Marabá (Centro de Serviços Operacionais - Serviços Regionais de Tesouraria) , agendamento para apreciação das imagens da conferência do malote 168115533, na sede da PROSSEGUR, empresa responsável pelo transporte do malote, tendo a verificação sido agendada para o dia 02/02/2016.
8. Após esse agendamento, a ex-empregada Lucélia da Silva Araújo não se manifestou quanto à existência de inconsistências nas imagens da contagem de numerário, razão pela qual a CEOFI/BH promoveu o acerto do saldo da agência em 17/02/2016, reintegrando o valor de R$ 158.900,00 (¿) ao saldo contábil do Banco Postal no sistema SARA.
9. Diante da inércia da gerente da Agência quanto à contestação da falta do valor na remessa 168115533, mesmo após apreciação das filmagens, o gerente da Região de Vendas 03/PA à época, Daniel Levi Lameira da Silva, acompanhado do Coordenador de Atendimento José Valci Barradas Vieira, matrícula 8.454.979-3, compareceu à AC Goianésia do Pará/PA no dia 23/02/2016 para efetuar os levantamentos necessários para comprovar ou não a existência de irregularidade passível de apuração disciplinar.
 (¿) '
4. Assim, foram efetuadas as respectivas verificações na Agência, incluindo a contagem de numerário existente no cofre em 23/2/2016, constatando-se a falta do valor de R$ 158.048,17, demonstrando-se da seguinte forma (peça 7, p. 28) : 
	Saldo anterior em caixa
	R$ 293.744,27

	Valor do alívio não contabilizado
	-R$ 92.103,00

	Numerário físico conferido
	-R$ 43.593,10

	Diferença constatada
	R$ 158.047,18

5. Na sequência dos fatos, foi colhido o depoimento da então Gerente da Agência e, em suas declarações a respeito da falta de numerário, destacaram-se os seguintes pontos (peça 7, p. 28-29) :
'Em 29/12/2015, executou no sistema um recolhimento de numerário no valor de R$ 339.500,00 (¿) ;
Ao conferir o numerário físico existente no cofre, percebeu a falta de numerário, mas, como já havia executado o procedimento no sistema, deu continuidade ao procedimento, inserindo no malote a quantia que tinha no cofre, deixando para o retorno das férias a averiguação da falta;
Não avisou o seu substituto sobre a falta de valores no recolhimento feito para o banco;
Afirmou não saber a origem da diferença de numerário detectada no cofre;
Disse que nenhum outro empregado dos Correios teve conhecimento da falta do valor no cofre da agência até a comunicação feita pelo CSO - CERET e CEOFI-BH;
Disse, ainda, que era sua intenção realizar negociação com a ECT para pagamento do débito, que reconhecia ser de sua responsabilidade.'
6. Com a instauração do Processo Disciplinar e com base nas justificativas apresentadas pela responsável, o Parecer Conclusivo (SEI 763559) apurou a responsabilidade da servidora pela falta de numerário no caixa da referida agência, tendo descumprido os normativos MANORG, Módulo 12, Capítulo 11, quanto às atribuições inerentes ao cargo de Gerente da Agência; MANAFI, Módulo 19, Capítulo 1, quanto aos procedimentos adotados; MANPES, Módulo 46, Capítulo 2, quanto aos deveres dos empregados (peça 7, p. 29) .
7. Em 23/6/2016, a responsável foi notificada do encerramento dos trabalhos de apuração, sendo-lhe assegurada a apresentação de suas alegações finais, em obediência à garantia constitucional à ampla defesa e ao contraditório. Em suas alegações finais, ela não trouxe ao processo nenhum fato ou documento apto a afastar as conclusões do apurador quanto à falta de numerário no caixa, limitando-se a repetir os argumentos anteriormente apresentados (peça 6, p. 3-9) . Assim sendo, foi aplicada a penalidade de demissão por justa causa à empregada e a responsabilidade em ressarcir o montante de R$ 158.048,17 (peça 6, p. 10-14) , corroborado pela Nota Jurídica GJUR 01-PA/DEJUR-31937/2016, por meio da qual foi atestada a regularidade processual e considerada a conduta da empregada irregular, enquadrando-se na hipótese de demissão por justa causa (peça 7, p. 10) . Em 27/9/2016, por meio de telegrama, a responsável foi notificada para pagamento do débito para com a ECT, no valor de R$ 158.048,17 (peça 7, p. 17-19) .
8. Diante do não recolhimento do débito, foi instaurada a TCE, que culminou no Relatório de TCE (peça 7, p. 26-35) , tendo chegado à conclusão de que, com base nos elementos de provas existentes nos autos, o dano ao Erário apurado foi no valor original de R$ 158.048,17, sob a responsabilidade de Lucélia da Silva Araújo, matrícula 8.454.991-2, Agente de Correios, Gerente e Encarregado de tesouraria BP V na Agência Goianésia do Pará/PA, à época dos fatos. A conclusão foi corroborada pela CGU, por meio do Relatório de Auditoria 433/2019 (peça 7, p. 54-57) , seguido do Certificado de Auditoria 433/2019 (peça 7, p. 58) e do Parecer do Dirigente de Controle Interno (peça 7, p. 60) .
ANÁLISE DOS PRESSUPOSTOS DE PROCEDIBILIDADE DA IN/TCU 71/2012
Verificação de viabilidade do exercício do contraditório e ampla defesa
9. Verifica-se que não há prejuízo ao contraditório e ampla defesa, uma vez que não houve o transcurso de mais de dez anos desde o fato gerador sem que tivesse havido a notificação dos responsáveis pela autoridade administrativa federal competente (art. 6º, inciso II, c/c art. 19 da IN/TCU 71/2012, modificada pela IN/TCU 76/2016) , pois a despesa impugnada refere-se à data de 24/2/2016, quando constatada a falta de numerário, e a responsável foi notificada diversas vezes ao longo da fase interna desta TCE (de 3/3/2016 a 28/9/2017) , conforme síntese demonstrada na tabela constante do Relatório de TCE (peça 7, p. 32) .
Valor de constituição da TCE
10. Verifica-se, também, que o valor atualizado do débito apurado (sem juros) em 1/1/2017 é superior ao limite mínimo de R$ 100.000,00, na forma estabelecida conforme os arts. 6º, inciso I, e 19 da IN/TCU 71/2012, modificada pela IN/TCU 76/2016.
Outros débitos nos sistemas do TCU com os mesmos responsáveis
11. Em atenção ao comando contido no item 9.4 do Acórdão 1772/2017-TCU-Plenário, de relatoria do Exmo. Ministro-Substituto Augusto Sherman Cavalcanti, e em atendimento ao disposto no art. 6º, § 1º, da Instrução Normativa TCU 71/2012, informa-se que não há outros processos em tramitação no Tribunal com outros débitos imputáveis aos responsáveis arrolados nestes autos.
EXAME TÉCNICO
12. Devidamente citada, no âmbito do Tribunal, por meio do Ofício 59418/2020-TCU/Seproc, datado de 27/10/2020 (peça 21) , com ciência aposta no AR de peça 22, a responsável, Lucélia da Silva Araújo apresentou suas alegações de defesa, conforme documento de peça 23.
12.1. A citação foi realizada conforme proposta na instrução de peça 14, transcrita a seguir, já com os reparos feitos no pronunciamento de peça 15:
'PROPOSTA DE ENCAMINHAMENTO
23. Diante do exposto, submetem-se os autos à consideração superior, propondo:
a) realizar a citação de Lucélia da Silva Araújo (XXX.958.482-XX) , então Gerente da Agência dos Correios em Goianésia do Pará/PA, com fundamento nos arts. 10, § 1º, e 12, incisos I e II, da Lei 8.443/1992 c/c o art. 202, incisos I e II, do RI/TCU, para que, no prazo de quinze dias, apresentem alegações de defesa quanto à irregularidade detalhada a seguir:
a.1) irregularidade: desfalque ou desvio de numerário em agência dos Correios.
a.2) conduta: descumprir normas internas dos Correios, especialmente o MANORG, módulo 12, capítulo 11, item 4.3.1, alíneas b, c, g e q, 4.1.2, 'c', 4.1.3, 'a' e 'b'.
a.3) nexo de causalidade: o descumprimento de normativos internos dos Correios permitiu a ocorrência do prejuízo aos Correios;
a.4) culpabilidade: não há elementos que permitam concluir pela boa-fé da responsável; não há excludentes de ilicitude, de culpabilidade e de punibilidade; é razoável supor que a responsável tinha consciência da ilicitude de sua conduta; era exigível conduta diversa da praticada, qual seja, cumprir de forma estrita os seus deveres funcionais estabelecidos nos normativos da entidade e, tão logo ciente do prejuízo, comunicar aos seus superiores;
a.5) dispositivos violados: MANORG, módulo 12, capítulo 11, item 4.3.1, alíneas b, c, g e q, 4.1.2, 'c', 4.1.3, 'a' e 'b'; MANAFI, Módulo 19, Capítulo 1, item 2.2.2.8, 2.1 e 2.1.1; MANPES, Módulo 46, Capítulo 2, item 2.2.1 'a, 'f', 'w', 'bb e 'ff'.
a.6) evidências: peça 4, p. 11; peça 5, p. 25; Peça 6, p. 14; Peça 6, p. 18; Peça 7, p. 22; Peça 7, p. 24; Peça 7, p. 26.
e/ou recolha aos cofres dos Correios a quantia abaixo indicada, referentes à irregularidade e à conduta de que trata o item 'a', alíneas 'a.1' e 'a.2', atualizadas monetariamente a partir das respectivas datas até o efetivo recolhimento, abatendo-se na oportunidade a quantia eventualmente ressarcida, na forma da legislação em vigor;
	VALOR ORIGINAL (R$) 
	DATA DA OCORRÊNCIA

	158.048,17
	24/2/2016

'
Alegações de defesa de Lucélia da Silva Araújo (peça 23) 
13. As alegações de defesa da responsável, Lucélia da Silva Araújo, restringem-se ao requerimento do reconhecimento da suposta prescrição quinquenal da dívida imputada, considerando que os fatos teriam ocorrido em 19/12/2015 e, caso não reconhecida a prescrição, o parcelamento do débito no limite de 30% dos seus rendimentos.
Análise
13.1. Inicialmente, no que diz respeito à possível prescrição quinquenal da dívida, não ocorreu, visto que a irregularidade se deu em 24/2/2016, ela foi notificada pelos Correios em 23/6/2016 (peça 6, p. 3-9) e citada pelo TCU em 17/11/2020 foi (peça 22) , restando evidente que não se passaram 5 anos entre o ato irregular e a citação da responsável. A contagem do suposto prazo prescricional, na verdade, foi interrompida por diversas ocasiões quando a responsável foi notificada ao longo da fase interna desta TCE (entre 3/3/2016 e 28/9/2017) , fatos esses sintetizados na tabela de peça 7, p. 32.
13.2. Quanto ao parcelamento da dívida limitada aos 30% dos rendimentos, muito embora não tenha sido informado quanto seriam tais rendimentos atuais de Lucélia da Silva Araújo, visto que não há previsão regimental no TCU para tal modalidade de parcelamento, não há como ser acatado tal requerimento da forma como solicitado.
13.3. No âmbito do TCU, o parcelamento possível é aquele previsto no art. 28, inciso I, da Lei 8.443, de 1992, c/c o art. 217, §§ 1º e 2º, do Regimento Interno do TCU, isto é, em até 36 parcelas corrigidas monetariamente. Logo, entendo que deva ser concedido o parcelamento solicitado, mas somente em até 36 parcelas, conforme previsão do Regimento Interno do TCU.
14. Dessa forma, visto que não foram aceitas as alegações de defesa da responsável, as suas contas devem ser julgadas irregulares, condenando-a ao débito apurado e aplicando-lhe a multa prevista no art. 57 da Lei 8.443/1992.
Prazo de prescrição da pretensão punitiva
15. Observa-se não ter ocorrido a prescrição da pretensão punitiva por parte do TCU, que, nos termos do entendimento firmado no Acórdão 1441/2016-TCU-Plenário (Rel. Ministro Benjamin Zymler) , subordina-se ao prazo geral de prescrição indicado no art. 205 do Código Civil, qual seja, dez anos contados a partir da data de ocorrência da irregularidade sancionada, nos termos do art. 189 do Código Civil. A irregularidade discutida nesta TCE ocorreu no exercício de 2016, portanto, há menos de 10 anos, e o ato de ordenamento da citação ocorreu em 31/8/2020 (peça 16) , antes de completado tal interstício.
CONCLUSÃO
16. A partir do exame das ocorrências descritas na seção 'Exame Técnico', verifica-se que as alegações de defesa oferecidas por Lucélia da Silva Araújo, então Gerente da Agência dos Correios em Goianésia do Pará/PA, não lograram êxito em desconstituir a irregularidade a ela imputada e nem afastar sua culpabilidade, razão pela qual merecem rejeição.
17. Verifica-se também que não houve a prescrição da pretensão punitiva, conforme análise já realizada.
18. Tendo em vista que não constam dos autos elementos que permitam reconhecer a boa-fé da responsável, sugere-se que as suas contas sejam julgadas irregulares, nos termos do art. 202, § 6º, do Regimento Interno do TCU, com a imputação do débito atualizado monetariamente e acrescido de juros de mora, nos termos do art. 202, §1º do Regimento Interno do TCU, descontado o valor eventualmente recolhido, com a aplicação da multa prevista no art. 57 da Lei 8.443/1992.
PROPOSTA DE ENCAMINHAMENTO
19. Diante do exposto, submetem-se os autos à consideração superior, propondo:
a) rejeitar as alegações de defesa da responsável, Lucélia da Silva Araújo (XXX.775.428-XX) ;
b) julgar irregulares, nos termos dos arts. 1º, inciso I, 16, inciso III, alíneas a e c, da Lei 8.443/1992, c/c os arts. 19 e 23, inciso III, da mesma Lei, as contas da responsável, Lucélia da Silva Araújo (XXX.775.428-XX) , condenando-a ao pagamento da importância a seguir especificada, atualizada monetariamente e acrescida dos juros de mora, calculados a partir da data discriminada até a data da efetiva quitação do débito, fixando-lhe o prazo de quinze dias, para que comprove, perante o Tribunal, o recolhimento das referidas quantias aos cofres dos Correios, nos termos do art. 23, inciso III, alínea 'a', da citada lei, c/c o art. 214, inciso III, alínea 'a', do Regimento Interno do TCU;
Quantificação do débito
	VALOR ORIGINAL (R$ 1,00) 
	DATA DA OCORRÊNCIA

	158.048,17
	24/2/2016

c) aplicar à responsável Lucélia da Silva Araújo (XXX.775.428-XX) a multa prevista no art. 57 da Lei 8.443/1992 c/c o art. 267 do Regimento Interno do TCU, fixando-lhe o prazo de quinze dias, a contar da notificação, para que comprove, perante o Tribunal (art. 214, III, alínea 'a', do Regimento Interno do TCU) , o recolhimento da dívida aos cofres do Tesouro Nacional, atualizada monetariamente desde a data do acórdão proferido por este Tribunal até a do efetivo recolhimento, se pagas após o vencimento, na forma da legislação em vigor;
d) autorizar, desde logo, a cobrança judicial da dívida, caso não atendida a notificação, na forma do disposto no art. 28, inciso II, da Lei 8.443/1992;
e) autorizar também, desde logo, se requerido, com fundamento no art. 26 da Lei 8.443, de 1992, c/c o art. 217, §§ 1º e 2º do Regimento Interno do TCU, o parcelamento da dívida em até 36 parcelas, incidindo, sobre cada parcela, corrigida monetariamente, os correspondentes acréscimos legais, fixando-lhe o prazo de quinze dias, a contar do recebimento da notificação, para comprovar, perante o Tribunal, o recolhimento da primeira parcela, e de trinta dias, a contar da parcela anterior, para comprovar os recolhimentos das demais parcelas, devendo incidir, sobre cada valor mensal, atualizado monetariamente, os juros de mora devidos, no caso do débito, na forma prevista na legislação em vigor, alertando a responsável de que a falta de comprovação do recolhimento de qualquer parcela importará o vencimento antecipado do saldo devedor, nos termos do § 2º do art. 217 do Regimento Interno deste Tribunal;
f) enviar cópia do Acórdão a ser prolatado, bem como do Relatório e do Voto que o fundamentarem à Procuradoria da República no Estado do Pará, nos termos do § 3º do art. 16 da Lei 8.443/1992, c/c o § 7º do art. 209 do Regimento Interno do TCU, para adoção das medidas cabíveis; e
g) enviar cópia do Acórdão que vier a ser proferido à responsável e aos Correios, para ciência, informando que a presente deliberação, acompanhada do Relatório e do Voto que a fundamenta, está disponível para a consulta no endereço virtual https://www.tcu.gov.br/acordaos, além de esclarecer que, caso requerido, o TCU poderá fornecer sem custos as correspondentes cópias, de forma impressa."
É o relatório.

Marcio Roberto Rendeiro Alvarenga (18.111/OAB-PA) e Haroldo Ramos Melo Junior (25.271/OAB-PA), representando Lucélia da Silva Araújo.

Procurador Sergio Ricardo Costa Caribé.

TOMADA DE CONTAS ESPECIAL. DESVIO DE NUMERÁRIO POR EX-GERENTE DE AGÊNCIA DA ECT. CITAÇÃO. IRREGULARIDADE DAS CONTAS. DÉBITO. MULTA.

TOMADA DE CONTAS ESPECIAL (TCE)

Secretaria de Controle Externo de Tomada de Contas Especial (SecexTCE).

Trata-se de tomada de contas especial (TCE) instaurada pela Empresa Brasileira de Correios e Telégrafos (ECT) em desfavor de Lucélia da Silva Araújo, gerente da agência dos Correios de Goianésia do Pará/PA, em razão de prejuízo causado por fraude/desvio ocorrido no âmbito da entidade, no valor de R$ 158.048,17.
A presente tomada de contas especial originou-se do Processo Administrativo NUP 53128.000185/2016-58, por meio do qual se apurou em prejuízo decorrente da falta de numerário no cofre da agência, no valor de R$ 158.048,17, constatada em 23/2/2016.
Em sua fase interna, a entidade instauradora concluiu pela existência de dano ao erário, conforme consignado no relatório de TCE. O Controle Interno anuiu a esse posicionamento.
No âmbito do TCU, a unidade instrutora promoveu a citação da ex-empregada. Em sua análise de mérito, concluiu pela rejeição das alegações de defesa apresentadas e propôs julgar irregulares suas contas, com a imputação integral do débito e a aplicação da multa prevista no art. 57 da Lei 8.443/1992.
Corroboro as análises empreendidas pela unidade instrutora, as quais contaram com a anuência do Ministério Público junto ao TCU, razão pela qual incorporo os fundamentos apresentados às minhas razões de decidir.
De fato, a responsável não logrou trazer aos autos justificativas suficientes para as irregularidades verificadas. Seus argumentos se restringiram à alegação de prescrição quinquenal da dívida a ela imputada, o que não merece prosperar, conforme se depreende da instrução transcrita no relatório precedente, a qual dispensa considerações adicionais.
Por fim, quanto à solicitação de parcelamento do débito formulada pela responsável, não vislumbro empecilhos para o seu deferimento, todavia limitado a 36 (trinta e seis) parcelas, conforme disposto no art. 26 da Lei 8.443/1992 c/c o art. 217 do Regimento Interno deste Tribunal.
Nesse cenário, exsurge o dever de julgar irregulares as contas da ex-empregada da ECT, Lucélia da Silva Araújo, imputando-lhe débito e multa, com amparo nos arts. 19 e 57 da Lei Orgânica do TCU.
Ante o exposto, voto por que o Tribunal adote o Acórdão que ora submeto à deliberação deste Colegiado.
TCU, Sala das Sessões, em 26 de outubro de 2021.
Ministro BRUNO DANTAS 
Relator